【裁判字號】    98,台上,4624
【裁判日期】    980813
【裁判案由】    常業詐欺
【裁判全文】
最高法院刑事判決            九十八年度台上字第四六二四號
上  訴  人  甲○○
上列上訴人因常業詐欺案件，不服台灣高等法院中華民國九十七
年八月二十一日第二審判決（九十五年度上重訴字第六一號，起
訴案號：台灣台北地方法院檢察署九十三年度偵字第一二九○九
、一九○九七號），提起上訴，本院判決如下：
    主  文
上訴駁回。
    理  由
按刑事訴訟法第三百七十七條規定：上訴於第三審法院，非以判
決違背法令為理由，不得為之；是提起第三審上訴，應以原判決
違背法令為理由，係屬法定要件。如果上訴理由書狀並未依據卷
內訴訟資料具體指摘原判決不適用何種法則或如何適用不當，或
所指摘原判決違法情事，顯與法律規定得為第三審上訴理由之違
法情形不相適合時，均應認其上訴為違背法律上之程式，予以駁
回。原判決認定上訴人甲○○犯有其事實欄所載常業詐欺、行使
偽造私文書等犯行，因而撤銷第一審科刑之判決，改判依行為時
牽連犯、連續犯關係，從一重論上訴人以常業詐欺罪，量處有期
徒刑三年，並為相關從刑之宣告。已詳敘其所憑證據及認定之理
由，對於上訴人所提出之辯解，何以不可採，亦在理由內詳予指
駁，俱有卷存資料可資覆按。上訴人上訴意旨略稱：(一)、原判決
認定伊以斯威登資產管理集團名義，向陳杭輝等投資人詐騙投資
款，則各該投資人自伊處取回若干款項及利益，與伊詐騙金額多
寡之認定至為攸關，原審未依伊之聲請調取陳杭輝等十人之銀行
帳戶資料及傳喚渠等到庭作證，即逕認伊實際詐得金額為美金三
百一十四萬七千二百三十四元，有調查職責未盡之違法。(二)、原
判決一方面認定伊於民國八十九年三月二十日始於英屬維爾京群
島註冊登記斯威登投資有限公司 (下稱斯威登公司)，復認定伊
於該公司登記前之八十八年四月十三日設立友信資訊顧問有限公
司 (下稱友信公司)，並自同年九月間起以斯威登資產管理集團
投資說明書等資料，向不特定人招攬推銷為詐欺行為，嫌屬理由
矛盾。(三)、原判決認定伊分別於八十八年九月一日及二十八日以
斯威登集團名義向林青蓉及陳杭輝各詐取美金二萬元、八萬元，
於八十九年一月三十一日向陳杭輝詐取美金二萬元等情。然觀諸
卷附系爭投資委託中文協議書顯示，上開二人係與恒豐行簽訂協
議，原判決上開認定與卷證資料不符，併有理由矛盾之可議云云
。
惟按：證據之取捨與證據之證明力如何，俱屬事實審法院得自由
裁量、判斷之職權；苟此項裁量、判斷，並不悖乎通常一般人日
常生活經驗之定則或論理法則，復於判決內論敘其何以作此判斷
之心證理由者，即不得任意指為違法。又刑事訴訟法第三百七十
九條第十款所謂應於審判期日調查之證據，必須該證據確與待證
事實有重要關係，就其案情委有調查之必要者而言。原判決依憑
上訴人於警詢、偵審時之自白，證人蘇文龍、張東玄、李依蓉、
劉建德、劉玉芳、賈進輝等人之證詞及卷附相關事證，認定上訴
人確有以友信公司名義，藉詞投資斯威登集團對外招募客戶，而
為本件常業詐欺、行使偽造私文書等犯行。復說明上訴人本件事
證業臻明確，且上訴人為取信投資人而偽以「利潤」名義匯予各
投資人之款項，已自各投資人被害金額中扣除，上訴人及其原審
選任辯護人聲請調取陳杭輝、林青蓉、林秋玲、吳啟中、苗美華
、吳明謹、吳明、程秋雄、董巧、盧月嘉等人之銀行帳戶，並
聲請傳喚上開投資人，核無必要等旨，要難謂有調查未盡及理由
矛盾之違法。而上訴意旨指稱林青蓉及陳杭輝於八十八年九月一
日、二十八日等期日，係與恒豐行簽訂系爭協議乙情，縱令屬實
，但依告訴人李依蓉九十三年九月三十日於法務部調查局主動提
供之物證六所附恒豐行簡介說明書及陳杭輝於九十四年六月七日
偵訊時所為供述，恒豐行乃斯威登公司之前身，原判決就此未加
說明，理由固稍嫌疏漏，然於判決本旨不生影響，仍不得任意指
為違法。上訴意旨並非依據卷內資料具體指明原判決如何違背法
令，專執己見，就原判決已明白論斷之事項或屬事實審法院採證
認事之職權行使，任意指摘或再為事實上之爭辯，難謂已符合首
揭法定上訴要件。其關於常業詐欺及行使偽造私文書部分之上訴
違背法律上程式，應予駁回。又上訴人就原判決關於常業詐欺、
行使偽造私文書部分之上訴既非合法，而應予駁回，其牽連而依
刑事訴訟法第三百七十六條第一款規定不得上訴第三審法院之輕
罪（即刑法第二百十六條、第二百十五條之行使業務上文書登載
不實)部分，亦應一併駁回，附予敘明。
據上論結，應依刑事訴訟法第三百九十五條前段，判決如主文。
中    華    民    國  九十八  年    八    月   十三   日
                      最高法院刑事第八庭
                          審判長法官  洪  文  章
                                法官  王  居  財
                                法官  郭  毓  洲
                                法官  黃  梅  月
                                法官  邱  同  印
      本件正本證明與原本無異
                                      書  記  官
中    華    民    國  九十八  年    八    月   十七   日
                                                      V


司法院資訊處製作；財團法人民間司法改革基金會備份。
